臺灣臺中地方法院刑事判決
110年度金訴字第438號
公  訴  人  臺灣臺中地方檢察署檢察官
被      告  許智絨




            陳禹丞

                    住新北市○○區○○路○段00巷0○0號0                    樓


上列被告因詐欺等案件，經檢察官提起公訴（109年度偵字第196
06號、第26570號、第30999號），本院判決如下：
    主    文
陳禹丞犯如附表三所示之罪，各處如附表三主文欄所示之刑。應
執行有期徒刑壹年拾月。未扣案之犯罪所得新臺幣參仟元沒收，
於全部或一部不能沒收或不宜執行沒收時，追徵其價額。
許智絨無罪。
    犯罪事實
一、陳禹丞（通訊軟體Letstalk《私通》暱稱「誰」）於民國108
    年12月間，加入陳兆國（本院通緝中）、Letstalk暱稱「原
    子小金剛」及其他不詳成員等人所組成之3人以上，以實施
    詐術為手段、具有持續性及牟利性之有結構性組織之詐欺犯
    罪集團（下稱本案詐欺集團，陳禹丞所涉參與犯罪組織犯行
    ，業經本院以109年度金訴字第193號判決確定，本院不另為
    免訴之諭知，詳後述），其工作內容為依陳兆國之指示，將
    人頭金融帳戶提款卡及密碼交予本案詐欺集團內負責領取詐
    騙贓款之曾士勇（本院通緝中）等車手，再向車手收取款項
    後轉交陳兆國。陳禹丞與陳兆國、曾士勇及本案詐欺集團之
    不詳成員共同意圖為自己不法之所有，基於3人以上共同詐
    欺取財及洗錢之犯意聯絡，先由陳禹丞依陳兆國之指示，於
    109年1月7日上午，在曾士勇投宿之臺中市○○區○○○○街00號
    安順商務旅館門口，將如附表二編號1至5所示金融帳戶之提
    款卡交予曾士勇，並告知各該帳戶提款卡密碼，本案詐欺集
    團所屬電信流分工成員則於如附表一編號1至7所示之時間，
    以如附表一編號1至7所示之方式詐騙如附表一編號1至7所示
    之劉晏柔、紀廷萱、潘樺岑、邱茹郁、林宛君、謝發婷、姚
    雅芬等人，致劉晏柔等7人分別陷於錯誤，而分別於如附表
    一編號1至7所示之時間、地點，將如附表一編號1至7所示之
    金額轉帳至如附表一編號1至7所示之帳戶內。曾士勇再依通
    訊軟體Letstalk暱稱「原子小金剛」之指示，駕駛其向安順
    商務旅館承租之車牌號碼000-000號重型機車，於如附表二
    編號1至5所示之時間、地點，提領如附表二編號1至5所示之
    款項（即包括上開附表一編號1至7所示被害人受騙轉入之贓
    款）。陳禹丞則駕駛車牌號碼000-0000號重型機車，於同日
    晚上曾士勇領款後，分別在臺中市○○區○○路○段00號「菲力
    貓電子遊藝場」前及臺中市北屯區東山路與和順路交岔路口
    附近等處，向曾士勇收取上開曾士勇提領之贓款，再分別於
    上開「菲力貓電子遊藝場」附近及臺中市○○區○○路○段000○0
    00號「東山電子遊藝場」等處，將所收取之款項轉交予陳兆
    國。陳兆國再於翌日將報酬新臺幣（下同）3,000元交予陳
    禹丞。
二、案經邱茹郁訴由臺中市政府警察局第三分局、第五分局、林
    宛君、謝發婷訴由臺中市政府警察局第五分局、劉晏柔、紀
    廷萱、潘樺岑訴由臺中市政府警察局太平分局報告臺灣臺中
    地方檢察署檢察官偵查起訴。
    理    由
壹、有罪部分：
一、按被告以外之人於審判外之言詞或書面陳述，除法律有規定
     者外，不得作為證據，刑事訴訟法第159條第1項固有明文 
    。惟被告以外之人於審判外之陳述，雖不符刑事訴訟法第15
     9條之1至之4之規定，而經當事人於審判程序同意作為證 
    據，法院審酌該言詞陳述或書面陳述作成時之情況，認為適
     當者，亦得為證據；當事人、代理人或辯護人於法院調查
    證 據時，知有第159條第1項不得為證據之情形，而未於言
    詞 辯論終結前聲明異議者，視為有前項之同意，同法第159
    條 之5亦定有明文。查本案後引具有傳聞性質之證人證述及
    書面證據資料，均為被告陳禹丞以外之人審判外之陳述而屬
    傳聞證據，公訴人及被告陳禹丞於本院準備程序、審理時對
    於上開具傳聞性質之證人證述及其他證據資料之證據能力，
    均表示同意作為證據或沒有意見，且於言詞辯論終結前亦未
    聲明異議。本院審酌相關證人證述及其他證據資料作成時之
    情況，核無違法取證或其他瑕疵，認為以之作為證據為適當
    ，上開具傳聞性質之證人證述及相關證據資料，自得做為證
    據。
二、前揭犯罪事實，業據被告陳禹丞於警詢、偵訊及本院審理時
    坦承不諱，核與證人即共犯曾士勇於警詢時之證述大致相符
    （見第五分局警卷《下稱警卷㈠》第7至13頁、第三分局警卷《
    下稱警卷㈡》第13至21頁、第一分局警卷《下稱警卷㈢》第7至19
    頁、109年度偵字第30999號卷《下稱偵30999卷》第43至53、5
    9至62頁），並經證人許智絨於警詢、偵訊時證述被告陳禹
    丞在本案詐欺集團內負責之工作內容為向車手收款等情（見
    警卷㈠第23至30頁、警卷㈢第83至87頁、109年度偵字第26570
    號卷《下稱偵26570卷》第129至131頁），及證人即告訴人劉
    晏柔（見偵30999卷第89至93頁）、紀廷萱（見偵30999卷第
    113至117頁）、潘樺岑（見偵30999號第163至167頁）、邱
    茹郁（見警卷㈠第81至85頁）、林宛君（見警卷㈠第69至71頁
    ）、謝發婷（見警卷㈠第73至79頁）、被害人姚雅芬（見警
    卷㈠第87至91頁）等人於警詢時分別證述其等遭詐騙而轉帳
    至如附表一編號1至7所示帳戶內等情甚詳，復有曾士勇、許
    智絨、被告指認監視器錄影畫面截圖（見警卷㈠第21、35至3
    7、51至53頁）、許智絨、被告、曾士勇之指認犯罪嫌疑人
    紀錄表（見警卷㈠第31至34、47至50頁、警卷㈢第89至95、10
    7至113頁、偵30999卷第63至67、81至85頁）、附表二所示
    提領地點之自動櫃員機監視器錄影畫面截圖、路口監視器錄
    影畫面截圖（見警卷㈠第97至109頁、警卷㈡第79至80頁、偵3
    0999卷第55至57頁）、車輛詳細資料報表、安順商務旅館租
    用機車合約書、住宿日報表（見警卷㈠第111、113、115、11
    7頁）、曾士勇之行動電話翻拍照片（見警卷㈠第119至121頁
    ）、臺中市政府警察局第三分局偵查報告書、臺中市政府警
    察局太平分局新平派出所偵查報告（見警卷㈢第5至9頁、偵3
    0999卷第33至41頁），及如附表二所示帳戶之開戶資料、交
    易紀錄（見偵30999卷第109、207至221頁《附表二編號1》；
    偵30999卷第229至236頁、他字卷第21頁《附表二編號2》；偵
    30999卷第223至227頁、他字卷第23頁《附表二編號3》、警卷
    ㈠第233至258頁《附表二編號4》；警卷㈠第217至229《附表二編
    號5》）、如附表一所示相關證據資料附卷為憑。綜上足認被
    告陳禹丞之自白核與事實相符，堪可採信。本案事證明確，
    被告陳禹丞犯行，已堪認定，應予分別依法論科。至起訴書
    就如附表二編號2至5所示曾士勇提領之各筆金額均贅載跨行
    提款之手續費5元，應由本院逕予更正，併予敘明。
三、論罪科刑：
(一)按共同正犯，係共同實行犯罪行為之人，在共同意思範圍內
    ，各自分擔犯罪行為之一部，相互利用他人之行為，以達其
    犯罪之目的，其成立不以全體均參與實行犯罪構成要件之行
    為為要件，其行為分擔，亦不以每一階段皆有參與為必要，
    倘具有相互利用其行為之合同意思所為，仍應負共同正犯之
    責。又共同正犯之意思聯絡，原不以數人間直接發生者為限
    ，即有間接之聯絡者，亦包括在內。如甲分別邀約乙、丙犯
    罪，雖乙、丙間彼此並無直接之聯絡，亦無礙於其為共同正
    犯之成立（最高法院99年度台上字第1323號判決、77年台上
    字第2135號判例意旨參照）。被告陳禹丞所參與之本案詐欺
    集團，係區分車手頭、車手、收水者、電信詐騙成員等不同
    分工人員之組織，該集團由所屬電信流成員利用電話施行詐
    術，誘使被害人受騙而交付金錢，復由擔任車手之共犯提領
    贓款後轉交被告陳禹丞，再層轉該詐欺集團其他成員，以隱
    匿詐欺所得去向，是本案詐欺集團成員至少有3人以上，且
    被告陳禹丞雖未必對全部詐欺集團成員有所認識或知悉其等
    之確切身分，亦未必實際參與全部詐欺取財或洗錢等犯行，
    然此一間接聯絡犯罪之態樣，正為具備一定規模詐欺犯罪所
    衍生之細密分工模式，參與犯罪者透過相互利用彼此之犯罪
    角色分工，而形成一個共同犯罪之整體以利施行詐術、提領
    被害人受騙轉帳之款項，再層轉詐欺集團其他成員，以隱匿
    犯罪所得去向，是被告陳禹丞與其他共犯實均有以自己共同
    犯罪之意思，在共同犯意聯絡下，相互支援、供應彼此所需
    地位，相互利用他人行為，以達共同詐欺取財、洗錢之目的
    ，被告陳禹丞自應就其分工參與之3人以上共同詐欺取財及
    一般洗錢行為，負共同正犯之責任。
(二)核被告陳禹丞所為，均係犯刑法第339條之4第1項第2款之三
    人以上共同犯詐欺取財罪，及洗錢防制法第14條第1項之一
    般洗錢罪。
(三)被告陳禹丞與曾士勇、陳兆國及本案詐欺集團之不詳成員間
    就本案犯行，均有犯意聯絡及行為分擔，均為共同正犯。　
(四)被告陳禹丞就如附表一編號1至7所示各次犯行，均係以一行
    為同時觸犯加重詐欺取財及一般洗錢罪，均為想像競合犯，
    應分別依刑法第55條前段規定，從一重之三人以上共同犯詐
    欺取財罪處斷。
(五)加重詐欺取財罪，係為保護個人之財產法益而設，行為人罪
    數之計算，自應依遭詐騙之被害人人數計算。是被告陳禹丞
    所犯附表一編號1至7所示7罪，犯意各別，行為互殊，被害
    人各不相同，應予分論併罰。
(六)按想像競合犯之處斷刑，本質上係「刑之合併」。其所謂從
    一重處斷，乃將想像競合犯組成之評價上數罪，合併為科刑
    一罪，其所對應之刑罰，亦合併其評價上數罪之數法定刑，
    而為一個處斷刑。易言之，想像競合犯侵害數法益者皆成立
    犯罪，論罪時必須輕、重罪併舉論述，同時宣告所犯各罪名
    ，包括各罪有無加重、減免其刑之情形，亦應說明論列，量
    刑時併衡酌輕罪部分量刑事由，評價始為充足，然後依刑法
    第55條前段規定「從一重處斷」，非謂對於其餘各罪可置而
    不論。因此，法院決定處斷刑時，雖以其中最重罪名之法定
    刑，做為裁量之準據，惟於裁量其輕重時，仍應將輕罪合併
    評價在內（最高法院108年度台上字第4405、4408號判決意
    旨參照）。被告陳禹丞對於其所犯一般洗錢犯行，於偵查、
    審判中均自白，原應依洗錢防制法第16條第2項規定減輕其
    刑，惟被告陳禹丞本案係從一重之刑法加重詐欺取財罪處斷
    ，該重罪無從適用上開條項規定減刑，爰於後述依刑法第57
    條量刑時，一併衡酌該部分減輕其刑事由，俾免有重複評價
    之情，併予敘明。
(七)爰審酌被告陳禹丞正值青年，未思正途營生，竟加入詐欺犯
    罪組織，擔任向提款車手收款轉交上手之工作，與共犯共組
    詐欺集團詐騙被害人，又隱匿詐欺所得贓款之去向，阻礙國
    家對詐欺犯罪所得之追查、處罰，不僅造成被害人財產損害
    ，亦嚴重破壞社會秩序及人與人間之信賴關係，惟被告陳禹
    丞尚非本案詐欺集團之主謀者，考量其犯罪參與情節、於本
    院審理時自稱之教育程度及生活狀況、如附表一編號1至7所
    示各被害人所受財產損害情形，及被告陳禹丞犯後於偵查及
    審理時均坦承加重詐欺取財、洗錢等犯行，態度尚可，惟未
    能賠償被害人所受損害等一切情狀，分別量處如主文所示之
    刑；並審酌被告陳禹丞所犯7罪為同類型犯罪，犯罪時間均
    係於109年1月7日，依其反映出之人格特性、犯罪情節、侵
    害法益，及責任非難程度等節，依限制加重原則，定如主文
    所示之應執行之刑。
四、不另為免訴之諭知部分：
(一)公訴意旨雖認被告陳禹丞除犯前開加重詐欺取財罪及洗錢罪
    外，亦另涉有組織犯罪防制條例第3條第1項後段之參與犯罪
    組織罪嫌。
(二)惟按刑事訴訟法第302條第1款規定「案件曾經判決確定者，
    應諭知免訴之判決」，係以同一案件，已經法院為實體上之
    確定判決，該被告應否受刑事制裁，即因前次判決而確定，
    不能更為其他有罪或無罪之實體上裁判。又加重詐欺罪，係
    侵害個人財產法益之犯罪，其罪數之計算，核與參與犯罪組
    織罪之侵害社會法益有所不同，審酌現今詐欺集團之成員皆
    係為欺罔他人，騙取財物，方參與以詐術為目的之犯罪組織
    。倘若行為人於參與詐欺犯罪組織之行為繼續中，先後多次
    為加重詐欺之行為，因參與犯罪組織罪為繼續犯，犯罪一直
    繼續進行，直至犯罪組織解散，或其脫離犯罪組織時，其犯
    行始行終結。故該參與犯罪組織與其後之多次加重詐欺之行
    為皆有所重合，然因行為人僅為一參與犯罪組織行為，侵害
    一社會法益，屬單純一罪，應僅就參與犯罪組織罪時間較為
    密切之首次加重詐欺犯行論以參與犯罪組織罪及加重詐欺罪
    之想像競合犯，而其他之加重詐欺犯行，祗需單獨論罪科刑
    即可，無需再另論以參與犯罪組織罪，以避免重複評價（最
    高法院110年度台上字第750號判決意旨參照）。 
(三)查被告陳禹丞前於108年12月中旬參與陳兆國等人所屬詐欺
    集團，共同詐騙被害人童美娟，涉犯組織犯罪防制條例第3
    條第1項之參與犯罪組織罪、刑法第339條之4第1項第2款之
    三人以上共同犯詐欺取財罪、洗錢防制法第14條第1項之一
    般洗錢罪等事實，業經臺灣臺中地方檢察署檢察官於109年5
    月15日以109年度偵字第8253、14950號提起公訴，並經本院
    於109年12月28日以109年度金訴字第193號判決判處有期徒
    刑1年1月，並於110年2月4日確定等情，有上開判決書、臺
    灣高等法院被告前案紀錄表可稽，而本案乃於110年5月21日
    始起訴繫屬於本院，則有臺灣臺中地方檢察署110年5月21日
    中檢謀拱109偵19606字第1109053610號移審函文暨其上本院
    收件章戳為憑，足見被告陳禹丞本案所為，並非其於參與本
    案詐欺集團期間所為加重詐欺犯行中，最先繫屬於法院之案
    件，揆諸前揭說明，為避免過度評價，自無從於本案再另論
    以參與犯罪組織罪。被告陳禹丞所犯參與犯罪組織部分，既
    經本院另案判處罪刑確定，原應就其本案被訴參與犯罪組織
    之犯行部分為免訴之諭知，惟公訴意旨認其此部分罪嫌與前
    開經本院論罪科刑部分有裁判上一罪之關係，爰不另為免訴
    之諭知。　　　　
五、沒收：
(一)按犯罪所得，屬於犯罪行為人者，沒收之；前開沒收，於全
    部或一部不能沒收或不宜執行沒收時，追徵其價額；前開犯
    罪所得，包括違法行為所得、其變得之物或財產上利益及其
    孳息；犯罪所得已實際合法發還被害人者，不予宣告沒收或
    追徵，刑法第38條之1第1項前段、第3項至第5項定有明文。
    其立法目的乃為避免被告因犯罪而坐享犯罪所得，顯失公平
    正義，而無法預防犯罪，乃須澈底剝奪犯罪所得，以根絕犯
    罪誘因。又責任共同原則，係指共同實行犯罪行為之人，在
    合同意思範圍以內，各自分擔犯罪行為之一部，相互利用他
    人之行為，以達其犯罪之目的者，即應對於全部所發生之結
    果共同負責。至於犯罪成立後，共同正犯間關於犯罪所得應
    如何沒收，仍須本於罪刑法定主義及罪責之原則，各按其實
    際利得數額負責，並非須負連帶責任。因之，最高法院往昔
    採連帶沒收共同正犯犯罪所得之相關見解，業經最高法院10
    4年度第13次刑事庭會議決議不再援用或不再供參考，並改
    採應就各人實際分受所得部分而為沒收（最高法院106年度
    台上字第3337號判決意旨參照）。
(二)依被告陳禹丞所供，其向曾士勇收取之贓款，均已於收款當
    日轉交予共犯陳兆國，其因本案犯行所得之報酬為3,000元
    （見本院卷第159頁、偵30999卷第79頁），此外，並無積極
    證據足證被告陳禹丞另有獲得較其供述為高之利得，應認被
    告陳禹丞因本案犯行之犯罪所得為3,000元，該犯罪所得既
    未實際發還被害人，應依刑法第38條之1第1項前段、第3項
    之規定，宣告沒收，且於全部或一部不能沒收時，追徵其價
    額。
(三)另洗錢防制法第18條第1項固規定：「犯第14條之罪，其所
    移轉、變更、掩飾、隱匿、收受、取得、持有、使用之財物
    或財產上利益，沒收之；犯第15條之罪，其所收受、持有、
    使用之財物或財產上利益，亦同」，此一規定採取義務沒收
    主義，只要合於前述規定，法院即應為相關沒收之諭知，然
    該洗錢行為之標的是否限於行為人所有者始得宣告沒收，法
    無明文，而實務上一向認為倘法條並未規定「不問屬於犯罪
    行為人與否均沒收」時，仍以屬於被告所有者為限，始應予
    沒收。本院認在洗錢防制法並未規定「不問屬於犯罪行為人
    與否」之情形下，自宜從有利於被告之認定。本案被告陳禹
    丞向車手收取之款項非其所有，且已轉交予共犯，非在其實
    際掌控中，則其就上開犯罪所收受、持有、移轉之財物本不
    具所有權及事實上處分權，依法自無從對其所提領之金額宣
    告沒收。退步而言，縱認洗錢防制法第18條第1項之規定不
    限於犯罪行為人所有始得沒收，然刑法、刑法施行法相關沒
    收條文，將沒收訂為「刑罰」、「保安處分」以外之法律效
    果，而實際上，沒收仍有懲罰之效果，屬於干預財產權之處
    分，自應遵守比例原則及過渡禁止原則，故於刑法第38條之
    2第2項規定沒收有過苛之虞、欠缺刑法上之重要性、犯罪所
    得價值低微，或為維持受宣告人生活條件之必要者，得不宣
    告或酌減之，賦予法官在個案情節上，審酌宣告沒收將過於
    嚴苛而有不合理之情形，得不予宣告沒收，以資衡平，是本
    院認上開洗錢防制法第18條第1項之沒收規定，亦應有刑法
    第38條之2第2項規定之適用。查被告陳禹丞就本案犯行，僅
    取得報酬3,000元，若依上開洗錢防制法之規定對其沒收其
    所移轉款項之金額，顯有過苛之虞，揆之前開說明，本院認
    除前開宣告沒收之犯罪所得外，被告陳禹丞犯洗錢罪所移轉
    之金額，不予以宣告沒收、追徵，併此敘明。
貳、無罪部分：
一、公訴意旨略以：曾士勇於109年1月4日某時，經由其外甥女
    即被告許智絨之介紹，意圖為自己不法之所有，基於與下述
    集團份子共犯加重詐欺、參與犯罪組織及洗錢之犯意聯絡，
    加入不詳真實姓名年籍而通訊軟體「微信」上暱稱為「娜娜
    」、通訊軟體Letstalk上暱稱為「原子小金剛」、「那個」
    （即陳兆國）、「誰」（即被告陳禹丞）、「瑪莉歐」及「
    韓**」等人所組成之3人以上，以實施詐術為手段，具有持
    續性或牟利性之有結構性組織，並聽從集團內不詳成員指示
    ，持人頭帳戶提款卡，前往不特定地點領取遭集團內成員詐
    騙而匯入人頭帳戶內之款項，再轉交給集團內負責收取贓款
    之成員之工作，而用以掩飾或隱匿特定犯罪所得之去向，並
    從中賺取所領取贓款之1％之報酬。曾士勇即於同年1月6日某
    時，先前往被告許智絨事前協助預訂之安順商務旅館，並於
    如附表二所示之時間，聽從通訊軟體Letstalk暱稱「原子小
    金剛」之成員指示，騎乘自己向上開旅館租賃之車號000-00
    0號重型機車，前往如附表二所示之地點，持用被告陳禹丞
    於同日在上開旅館所事先交付之如附表二所示人頭帳戶提款
    卡，以操作自動櫃員機方式，提領如附表二所示之款項，所
    提領款項中即包含如附表一所示被害人遭訛詐，而於附表一
    所示之時間所匯入如附表一所示之款項。曾士勇於提領上開
    贓款後，即在Letstalk上發出「出」之訊息，並於同日分別
    與被告陳禹丞相約在「菲力貓電子遊藝場」及臺中市北屯區
    東山路與和順路附近，由被告陳禹丞騎乘車號000-0000號重
    型機車前往與曾士勇會面，向曾士勇收取其所提領之款項後
    ，被告陳禹丞隨即與其上手成員陳兆國聯繫，由陳兆國前往
    上開「菲力貓電子遊藝場」或「東山電子遊戲場」，分次向
    被告陳禹丞收取贓款，隨即輾轉交付集團上手。曾士勇另於
    同年1月10日12時2分許，騎乘前1日在臺中市○區○○路000巷0
    0號之「車中寶」租車行所承租之機車，前往臺中市○區○○路
    0○000號之玉山商業銀行五權分行，持同集團內不詳成員事
    前交付之玉山商業銀行帳號0000000000000號提款卡，以操
    作自動櫃員機方式，提領3萬元，而所提領款項即包含李若
    於同日某時接獲集團內成員佯稱為其胞弟並欲借款之詐騙電
    話訛詐後，於同日11時27分匯入之18萬元。曾士勇於提領成
    功後，隨即依指示前往臺中市西區國立臺灣美術館附近交付
    贓款。旋不知情之何嘉倫騎乘車號000-0000號重型機車，附
    載陳兆國前往上址附近向曾士勇收取贓款。因認被告許智絨
    涉犯刑法第30條第1項及同法第339條之4第1項第2款之幫助
    加重詐欺取財、刑法第30條第1項及組織犯罪防制條例第3條
    第1項後段之幫助參與犯罪組織、刑法第30條第1項及洗錢防
    制法第14條第1項之幫助洗錢等罪嫌等語。
二、按犯罪事實應依證據認定之，無證據不得認定其犯罪事實；
     又不能證明被告犯罪者，應諭知無罪之判決，刑事訟訴法
    第 154條第2項、第301條第1項前段分別定有明文。次按事
    實之認定，應憑證據，如未能發現相當之證據，或證據不足
    以證明，自不能以推測或擬制之方法，以為裁判之基礎；且
    認定犯罪事實所憑之證據，無論直接或間接證據，其為訴訟
    上之證明，須達於通常一般之人均不致有懷疑，而得確信其
    為真實之程度者，始得據為有罪之認定，倘其證明尚未達到
    此一程度，而有合理之懷疑存在時，尚難為有罪之認定基礎
    （最高法院40年度台上字第86號、76年台上字第4986號判例
    意旨參照）。又刑事訴訟法第156條第2項規定：被告或共犯
    之自白，不得作為有罪判決之唯一證據，仍應調查其他必要
    之證據，以察其是否與事實相符。其立法旨意乃在防範被告
    或共犯自白之虛擬致與真實不符，故對自白在證據上之價值
    加以限制，明定須藉補強證據以擔保其真實性。共犯所為不
    利於己之陳述，固得採為其他共犯犯罪之證據，然為保障其
    他共犯之利益，該共犯所為不利於己之陳述，除須無瑕疵可
    指外，且仍應調查其他必要之證據，以察其是否與事實相符
    ，不得專憑該項陳述作為其他共犯犯罪事實之認定，即尚須
    以補強證據予以佐證，不可籠統為同一之觀察。而所謂補強
    證據，係指除該自白本身之外，其他足以證明該自白之犯罪
    事實確具有相當程度真實性之證據而言，雖所補強者，非以
    事實之全部為必要，但亦須因補強證據之質量，與自白之相
    互利用，足使犯罪事實獲得確信者，始足當之。又共犯之自
    白，縱所述內容一致，仍為自白，究非屬自白以外之其他必
    要證據，尚不足以謂共犯之自白相互間得作為證明其所自白
    犯罪事實之補強證據（最高法院96年度台上字第1041號、10
    0年度台上字第6592號判決意旨參照）。且依刑事訴訟法第1
    61條第1項規定：檢察官就被告犯罪事實，應負舉證責任，
    並指出證明之方法。因此，檢察官對於起訴之犯罪事實，應
    負提出證據及說服之實質舉證責任，倘其所提出之證據，不
    足為被告有罪之積極證明，或其闡明之證明方法，無從說服
    法官以形成被告有罪之心證，基於無罪推定之原則，自應為
    被告無罪判決之諭知（最高法院92年台上字第128號判例意
    旨參照）。
三、本件公訴意旨認被告許智絨涉有刑法第30條第1項及同法第3
    39條之4第1項第2款之幫助加重詐欺取財、刑法第30條第1項
    及組織犯罪防制條例第3條第1項後段之幫助參與犯罪組織、
    刑法第30條第1項及洗錢防制法第14條第1項之幫助洗錢等罪
    嫌，無非以被告許智絨供承原為本案詐欺集團之車手，且曾
    將贓款交付被告陳禹丞、共犯曾士勇於警詢時之證述、共同
    被告陳禹丞於警詢及偵查中之證述，及告訴人劉晏柔、紀廷
    萱、潘樺岑、邱茹郁、林宛君、謝發婷、李若、被害人姚雅
    芬等人於警詢時之證述及相關轉帳、匯款交易明細、曾士勇
    提領贓款之監視器錄影畫面截圖、路口監視錄影畫面、如附
    表二所示帳戶之開戶資料及往來明細、曾士勇承租機車之合
    約書、證件及安順商務旅館住宿日報表、通訊軟體微信及Le
    tstalk對談內容等為其論罪依據。
四、訊據被告許智絨固坦承曾士勇為其舅舅，其曾在本案詐欺集
    團中擔任提款車手之事實，惟堅決否認有何幫助參與犯罪組
    織、幫助加重詐欺取財或幫助洗錢等犯行，辯稱：我於108
    年12月30日與陳禹丞、陳兆國發生口角，將工作手機摔壞，
    當天就搭車回高雄市，我於109年1月之後就沒有參與集團了
    ，我沒有介紹曾士勇參與本案詐欺集團，也沒有幫曾士勇訂
    安順商務旅館，我的微信好友並無暱稱「娜娜」，我是被羈
    押後與我母親通信時，才知道舅舅曾士勇也加入本案詐欺集
    團擔任車手工作等語。經查：
(一)曾士勇於109年1月間加入本案詐欺集團，擔任提款車手之工
    作，嗣本案詐欺集團成員分別詐騙如附表一所示之被害人及
    李若等人，各該被害人受騙轉帳或匯款後，曾士勇即於如附
    表二所示之時間及109年1月10日12時2分許，分別持如附表
    二所示之帳戶提款卡及玉山商業銀行帳號0000000000000號
    帳戶提款卡提領各被害人遭詐騙而轉帳或匯款之款項，再轉
    交予共同被告陳禹丞或陳兆國等人之事實，業據證人曾士勇
    於警詢時、證人即共同被告陳禹丞於警詢及偵訊時分別證述
    明確，並經證人即告訴人劉晏柔、紀廷萱、潘樺岑、邱茹郁
    、林宛君、謝發婷、李若、被害人姚雅芬等人於警詢時分別
    證述其等遭詐騙而轉帳或匯款等情甚詳，復有相關報案、轉
    帳交易資料、帳戶開戶資料及交易往來明細、自動櫃員機及
    路口監視器錄影畫面等可證，且為被告許智絨所不爭執，此
    部分事實固堪認定。　　　　
(二)關於曾士勇加入本案詐欺集團之經過，證人曾士勇雖於警詢
    時證稱：我外甥女許智絨因為知道我缺錢，所以於109年1月
    4日15時許用LINE暱稱「GD」打語音電話給我，說臺中有一
    個工作可以做，是領現金的，詳細工作內容是我到臺中後，
    許智絨用LINE傳一個微信ID，請我聯絡微信暱稱「娜娜」，
    「娜娜」指示我下載Letstalk私通通訊軟體，然後與「娜娜
    」使用之私通暱稱「那個」以語音方式了解內容，我後來問
    許智絨報酬如何發放，她說10萬元可獲得1%報酬，我於109
    年1月6日23時許入住安順旅館是許智絨先以我的名字訂的等
    語（見警卷㈠第11頁、警卷㈡第19至21頁、警卷㈢第13至15頁
    、偵30999卷第60至61頁）。惟觀諸證人曾士勇之行動電話
    翻拍照片（見警卷㈠第119至121頁），並無被告許智絨與曾
    士勇間於109年1月4日聯絡之相關紀錄，曾士勇與微信暱稱
    「娜娜」之對話中，亦均未提及其係經被告許智絨介紹之情
    ；另曾士勇於安順商務旅館之住宿資料及租用機車合約中（
    見警卷㈠第115、117頁），亦未見與被告許智絨有關之記載
    。至證人即共同被告陳禹丞於109年7月11日警詢時雖證稱：
    曾士勇是許智絨介紹給陳兆國，因為當時許智絨已經結束提
    領工作返回高雄，所以陳兆國便聯絡曾士勇接替許智絨的位
    置等語（見警卷㈢第103頁），惟證人陳禹丞於109年4月16日
    警詢時原否認知悉證人曾士勇係如何加入本案詐欺集團（見
    警卷㈠第44頁），其所證已有前後不符之瑕疵，且證人陳禹
    丞於偵訊時乃證稱：陳兆國先找許智絨後來找曾士勇，因為
    我聽陳兆國說許智絨要休息，後來才找曾士勇，但許智絨怎
    麼跟陳兆國說的我不知道等語（見偵26570卷第117頁），其
    此部分證述顯與證人曾士勇所證加入本案詐欺集團之過程不
    符，亦難據以佐證證人曾士勇所證經被告許智絨介紹而加入
    本案詐欺集團等情屬實。
(三)綜上所述，公訴人所持論據僅足以證明曾士勇有於109年1月
    間加入本案詐欺集團擔任提款車手之事實，惟除共犯曾士勇
    、陳禹丞之證述外，並無其他補強證據足認被告許智絨有介
    紹曾士勇加入本案詐欺集團之行為，且共犯曾士勇、陳禹丞
    之證述亦有前後不符或彼此所述不相符合之瑕疵，尚難遽採
    ，自無從據此推認被告許智絨有公訴意旨所指幫助參與犯罪
    組織、幫助加重詐欺取財或幫助洗錢等犯行。揆諸首揭法律
    規定意旨，既不能證明被告許智絨犯罪，本於無罪推定之原
    則，即應為有利於被告許智絨之認定，而為被告許智絨無罪
    之諭知。 
據上論斷，依刑事訴訟法第299條第1項前段、第301條第1項，洗
錢防制法第14條第1項，刑法第11條前段、第28條、第339條之4
第1項第2款、第55條、第51條第5款、第38條之1第1項前段、第3
項，刑法施行法第1條之1第1項，判決如主文。 
本案經檢察官張良旭提起公訴，檢察官賴謝銓到庭執行職務。
中　　華　　民　　國　　111 　年　　4 　　月　　25　　日
                  刑事第十三庭 審判長 法  官  李宜娟
　　　　　　　　　                    法  官  洪瑞隆
　　　　　　　　　                    法  官  陳怡秀
以上正本證明與原本無異。
如不服本判決應於收受送達後20日內向本院提出上訴書狀，並應
敘述具體理由；其未敘述上訴之理由者，應於上訴期間屆滿後20
日內向本院補提理由書（均須按他造當事人之人數附繕本）「切
勿逕送上級法院」。
告訴人或被害人如不服判決，應備理由具狀向檢察官請求上訴，
上訴期間之計算，以檢察官收受判決正本之日起算。
                                      書記官  蕭訓慧
中　　華　　民　　國　　111 　年　　4 　　月　　25　　日
附錄論罪科刑法條：
刑法第339條之4：
犯第339條詐欺罪而有下列情形之一者，處1年以上7年以下有期
徒刑，得併科1百萬元以下罰金：
一、冒用政府機關或公務員名義犯之。
二、三人以上共同犯之。
三、以廣播電視、電子通訊、網際網路或其他媒體等傳播工具，
    對公眾散布而犯之。
前項之未遂犯罰之。
洗錢防制法第14條：
有第2條各款所列洗錢行為者，處7年以下有期徒刑，併科新臺幣
5百萬元以下罰金。
前項之未遂犯罰之。
前2項情形，不得科以超過其特定犯罪所定最重本刑之刑。
附表一：
編號 被害人 詐  騙  方  法 轉帳時間、地點 轉帳金額(新臺幣) 轉入帳戶 證據資料 證據出處 １ 劉晏柔(告訴) 本案詐欺集團不詳成員於109年1月7日16時42分許，以電話聯絡劉晏柔，先後冒稱係PCHOME購物平臺、郵局人員，佯稱其先前於上開購物平台購物之賣家係人頭帳戶，已有多人受騙，其帳戶被鎖定，需其配合操作網路消款云云，致劉晏柔陷於錯誤，依指示於右列時、地，轉帳右列金額至右列帳戶。 109年1月7日17時26分、17時30分，在連江縣南竿鄉使用網路轉帳 49,986元、44,045元 陳玟今之國泰世華商業銀行帳號000000000000號帳戶（即附表二編號1） 連江縣警察局南竿警察所受理各類案件紀錄表、受理刑事案件報案三聯單、內政部警政署反詐騙諮詢專線紀錄表、165專線協請金融機構暫行圈存疑似詐欺款項通報單、交易明細截圖 偵30999卷第97至107頁 ２ 紀廷萱(告訴) 本案詐欺集團不詳成員於109年1月7日16時30分許，以電話聯絡紀廷萱，先後冒稱係慶泰餐具公司、玉山銀行人員，佯稱其先前於上開公司網站購買餐具，遭誤設為批發商，致其購買數量誤設為12組，為確認是否遭扣款，需其配合操作網路銀行云云，致紀廷萱陷於錯誤，依指示操作網路銀行，而於右列時、地，轉帳右列金額至右列帳戶。 109年1月7日17時59分，在新北市坪林區使用網路銀行 49,877元 陳俊宇之彰化商業銀行帳號00000000000000號帳戶（即附表二編號2） 新北市政府警察局新店分局坪林分駐所陳報單、受理各類案件紀錄表、受理刑事案件報案三聯單、內政部警政署反詐騙諮詢專線紀錄表、匯款明細截圖、受理詐騙帳戶通報警示簡便格式表、紀廷萱之玉山銀行帳戶開戶資料及交易明細 偵30999卷第121至137、155至159頁 ３ 潘樺岑(告訴) 本案詐欺集團不詳成員於109年1月5日15時14分許，以電話聯絡潘樺岑，先後冒稱係樂天商城網站、中國信託銀行人員，佯稱其先前網路購物時，因工作人員疏失，誤下單為30筆，需其配合操作網路銀行云云，致潘樺岑陷於錯誤，依指示操作網路銀行，而於右列時、地，轉帳右列金額至右列帳戶。 109年1月7日20時41分、52分，在新北市淡水區使用網路銀行 99,987元、19,800元 江世翔之合作金庫商業銀行埔墘分行帳號0000000000000號帳戶（即附表二編號3） 新北市政府警察局淡水分局水碓派出所受理刑事案件報案三聯單、內政部警政署反詐騙諮詢專線紀錄表、中國信託商業銀行轉帳證明紀錄、金融機構聯防機制通報單 偵30999卷第171至173、181、191頁 ４ 邱茹郁(告訴) 本案詐欺集團不詳成員於109年1月7日19時46分許，以電話聯絡邱茹郁，先後冒稱係網路店家客服人員、銀行人員，佯稱其網路購物資料重複，為辦理解除，需配合操作網路銀行、自動櫃員機驗證身分云云，致邱茹郁陷於錯誤，依指示操作網路銀行、自動櫃員機，而於右列時、地，分別轉帳右列金額至右列帳戶。 109年1月7日20時33分、20時35分許，在桃園市龜山區使用網路轉帳 49,985元、49,985元 江世翔之中華郵政板橋三民路郵局帳號0000000-0000000號帳戶（即附表二編號4） 內政部警政署反詐騙諮詢專線紀錄表、桃園市政府警察局桃園分局武陵派出所受理詐騙帳戶通報警示簡便格式表、金融機構聯防機制通報單、受理刑事案件報案三聯單、國泰世華銀行自動櫃員機交易明細表、行動電話通訊紀錄及網路轉帳交易明細查詢翻拍照片 警卷㈠第173至175、181、191至195頁、警卷㈡第55頁    109年1月7日21時17分許，在桃園市○○區○○路00號全家便利商店之自動櫃員機 29,985元    ５ 林宛君 (告訴) 本案詐欺集團不詳成員於109年1月7日18時20分許，以電話聯絡林宛君，先後冒稱係「愛上新鮮」網路店家、元大銀行客服人員，佯稱其有多筆交易訂單，為取消訂單，需其配合操作網路銀行云云，致林宛君陷於錯誤，依指示於右列時、地，轉帳右列金額至右列帳戶。 109年1月7日21時10分及13分許，在新北市○○區○○○路○段000號統一超商麗池門市使用網路轉帳 99,987元、49,988元 江世翔之玉山商業銀行帳號0000000000000號帳戶（即附表二編號5） 內政部警政署反詐騙諮詢專線紀錄表、新北市政府警察局林口分局文林派出所受理詐騙帳戶通報警示簡便格式表、金融機構聯防機制通報單、告訴人林宛君之帳戶存摺封面影本、轉帳明細、通聯紀錄畫面截圖 警卷㈠第123至125、131至136頁 ６ 謝發婷 (告訴) 本案詐欺集團不詳成員於109年1月7日18時37分許，以電話聯絡謝發婷，先後冒稱係「衛立兒生活館」、中華郵政人員，佯稱因該店家網站遭駭客入侵，其訂單遭誤設為20筆，需其配合操作以解除訂單云云，致謝發婷陷於錯誤，依指示於右列時、地，轉帳右列金額至右列帳戶。 109年1月7日21時12分，在臺中市○○○路00號華南商業銀行自動櫃員機 8,500元 江世翔之中華郵政板橋三民路郵局帳號0000000-0000000號帳戶（即附表二編號4） 內政部警政署反詐騙諮詢專線紀錄表、臺中市政府警察局太平分局太平派出所受理詐騙帳戶通報警示簡便格式表、華南商業銀行自動櫃員機交易明細表、行動電話通聯記錄、網購網站翻拍照片、謝發婷之玉山銀行帳戶存摺影本 警卷㈠第137至139、157、161至163、169至171頁 ７ 姚雅芬 本案詐欺集團不詳成員於109年1月7日21時許，以電話聯絡姚雅芬，先後冒稱係「專品藥局」、郵局客服人員，佯稱因系統操作錯誤誤設其為會員，將遭強制扣款，需其配合操作自動櫃員機以防止交易云云，致姚雅芬陷於錯誤，依指示操作自動櫃員機，而於右列時、地，轉帳右列金額至右列帳戶。 109年1月7日21時45分，在宜蘭縣全家便利商店之自動櫃員機 10,985元 江世翔之中華郵政板橋三民路郵局帳號0000000-0000000號帳戶（即附表二編號4） 內政部警政署反詐騙諮詢專線紀錄表、金融機構聯防機制通報單、網購商品畫面截圖、通聯紀錄截圖、姚雅芬之永豐銀行帳戶往來明細畫面截圖、存摺影本、金融卡影本 警卷㈠第197至199、201至206、209至211、214頁 

附表二：
編號 提領之帳戶 提領時間 提領地點 提領金額   （新臺幣） １ 陳玟今之國泰世華商業銀行帳號000000000000號帳戶 109年1月7日17時47分至18時2分許 臺中市○○區○○路00號之合作金庫商業銀行太平分行 2萬元、2萬元、2萬元、2萬元、1萬4千元 ２ 陳俊宇之彰化商業銀行帳號00000000000000號帳戶 109年1月7日18時40分至42分許 臺中市○○區○○路○段000號之臺灣土地銀行太平分行 2萬元、2萬元、9千元(均不含手續費5元) ３ 江世翔之合作金庫商業銀行埔墘分行帳號0000000000000號帳戶 109年1月7日21時26分至33分許 臺中市○○區○○路0段000號之土地銀行太平分行 2萬元、2萬元、2萬元、1萬元、2萬元、2萬元、2萬元、9千元(均不含手續費5元) ４ 江世翔之中華郵政板橋三民路郵局帳號0000000-0000000號帳戶 109年1月7日21時1分至5分許 臺中市○區○○○路00號之新光商業銀行十甲分行 2萬元、2萬元、2萬元、2萬元、1萬9千元(均不含手續費5元)   109年1月7日22時30分至31分許 臺中市○○區○○路○段000號合作金庫商業銀行軍功分行 2萬元、2萬元、1萬元(均不含手續費5元) ５ 江世翔之玉山商業銀行帳號0000000000000號帳戶 109年1月7日22時7分至8分許 臺中市○○區○○路○段000號臺中市第二信用合作社軍功分社 2萬元、2萬元、2萬元、2萬元(均不含手續費5元) 

附表三：
編號 　 犯罪事實            主   文  １ 附表一編號１ 陳禹丞犯三人以上共同詐欺取財罪，處有期徒刑壹年肆月。  ２ 附表一編號２ 陳禹丞犯三人以上共同詐欺取財罪，處有期徒刑壹年參月。  ３ 附表一編號３ 陳禹丞犯三人以上共同詐欺取財罪，處有期徒刑壹年肆月。  ４ 附表一編號４ 陳禹丞犯三人以上共同詐欺取財罪，處有期徒刑壹年肆月。  ５ 附表一編號５ 陳禹丞犯三人以上共同詐欺取財罪，處有期徒刑壹年肆月。  ６ 附表一編號６ 陳禹丞犯三人以上共同詐欺取財罪，處有期徒刑壹年壹月。  ７ 附表一編號７ 陳禹丞犯三人以上共同詐欺取財罪，處有期徒刑壹年貳月。